臺灣高等法院臺南分院刑事判決
上　訴　人
即　被　告　庚○○
上　訴　人
即　被　告　己○○
以上二人共同
選任辯護人　林國明　律師
上　訴　人
即　被　告　丁○○
選任辯護人　汪玉蓮　律師
上　訴　人
即　被　告　丙○○
選任辯護人　黃俊仁　律師
上　訴　人
即　被　告　甲○
上　訴　人
即　被　告　乙○○
以上二人共同
選任辯護人　蔡碧仲　律師
　　　　　　愛紳　律師
　　　　　　汪玉蓮　律師
上列上訴人因違反貪污治罪條例案件，不服臺灣雲林地方法院88
年度訴字第484號中華民國90年4月19日第一審判決（起訴案號：
臺灣雲林地方法院檢察署88年度偵字第5536、5539、5600、5867
號），提起上訴，經最高法院發回，本院判決如下：
    主  文
原判決撤銷。
庚○○共同依據法令從事公務之人員，竊取公有財物，處有期徒
刑拾伍年，褫奪公權伍年，併科罰金新台幣壹佰伍拾萬元；如易
服勞役，均以罰金總額與陸個月之日數比例折算。共同所得財物
新台幣伍佰壹拾貳萬貳仟元，應向庚○○、己○○、丙○○、甲○、乙○○連帶追繳沒收，如全部或一部無法追繳時，以其財產
抵償之。
己○○、丙○○、甲○、乙○○與依據法令從事公務之人員，共
同竊取公有財物，己○○處有期徒刑拾貳年，褫奪公權年，併
科罰金新台幣伍拾萬元；丙○○處有期徒刑貳年陸月，褫奪公權
壹年；甲○、乙○○各處有期徒刑拾年，褫奪公權壹年，各併科
罰金新台幣伍拾萬元。己○○、甲○、乙○○各所科罰金，如易
服勞役，均以罰金總額與陸個月之日數比例折算。共同所得財物
新台幣伍佰壹拾貳萬貳仟元，應向庚○○、己○○、丙○○、甲○、乙○○連帶追繳沒收，如全部或一部無法追繳時，以其財產
抵償之。
丁○○幫助依據法令從事公務之人員，竊取公有財物，處有期徒
刑壹年捌月，緩刑年。
    事  實
一、庚○○係雲林縣四湖鄉鄉長，綜理四湖鄉公所各項業務；丁○○則為四湖鄉公所建設課技士，負責辦理公共工程之發包
    、驗收等業務，均為依據法令從事公務之人員。緣庚○○於
    擔任鄉長之前即民國（下同）八十三年間，已實際掌握四湖
    鄉境內三條崙海水浴場之經營權（名義上經營者為彩藝育樂
    公司），直至八十七年擔任四湖鄉鄉長時，感受該處海砂豐
    富，且鄉境內地勢低窪處不少，復有各項重大道路建設工程
    將陸續開工，砂石需求甚殷，如予抽取販售必有厚利可圖，
    惟又不敢冒然抽取，乃思以透過疏浚三條崙海水浴場之閘門
    淤砂為由，指示承辦該管業務之民政課向上級機關雲林縣政
    府請求准予進行疏浚工程，而欲藉合法之疏浚工程掩護其非
    法盜採國有海砂之事實。
二、八十七年七月初，庚○○即指示民政課長吳水河，再由吳水
    河轉知承辦課員李芳玉依旨向雲林縣政府請示准予辦理三條
    崙海水浴場閘門飄砂淤積疏浚工程，經費則由鄉公所自行負
    擔。雲林縣政府觀光課於接獲來文後，依例於同年八月十一
    日函復四湖鄉公所應研提「疏浚計畫書」後，再行呈報。李
    芳玉於同年月十二日接獲函文後，隨即在公文上簽擬「按規
    定辦理」後呈報庚○○，並準備研提疏浚計畫書時，庚○○
    見計畫受阻，仍不願放棄，而於同月十四日在簽擬函稿上批
    示「再申覆」，並指示吳水河轉告李芳玉再向縣府申覆，要
    求免提疏浚計畫書。李芳玉乃依指示函報縣府以：三條崙海
    水浴場海堤閘門係面臨外海，閘門內外飄砂淤積範圍廣闊，
    無法實際丈量疏浚面積，故規劃疏浚計畫書於事實上恐有困
    難為由，要求免提計畫書，並請求縣政府同意由鄉公所視實
    際淤積情況，隨時派員清除飄砂。雲林縣政府觀光課於接獲
    上開函文後，承辦人員即觀光課技佐陳淑華乃逐級呈報課長
    、建設局長、主任祕書以至縣長，經相關人員研商後，為免
    發生盜採海砂弊端，原則上雖同意四湖鄉公所疏浚之請求，
    惟另加「挖掘深度不得低於水閘門出口、施工期間限為二星
    期及所抽海砂不得外運出售」等條件，並於同年十月一日以
    八十七年府建觀字第八七０三七００三一四號函復四湖鄉公
    所。此件公文經送庚○○批閱後，得知計謀未能得逞，大表
    不滿，乃指示李芳玉暫緩辦理該項工程。故迄八十八年度（
    即至八十八年六月三十日止）結束，四湖鄉公所就該項工程
    均未動工。
三、直至八十八年八月中旬，雨琛工程開發股份有限公司（下簡
    稱雨琛公司）總經理丙○○因該公司承包位於嘉義縣布袋港
    之抽砂工程已經結束，為免機器、人力閒置，經得知四湖鄉
    公所有抽砂疏浚之工程可承作，乃透過綽號「益獅」之蔡清
    樹介紹而認識庚○○與其同居人即四湖鄉農會總幹事己○○
    ，丙○○表明欲承包四湖鄉抽砂工程，庚○○眼見四湖鄉境
    內東西向快速公路、西濱快速公路等重大公共工程已陸續開
    工，路基土方需求甚殷，有暴利可圖，乃決定不再理會前開
    雲林縣政府八十七年十月一日函文中指示「所抽取海砂不得
    外運出售」之意旨，而與己○○及東洋砂石行負責人甲○及
    其子乙○○共同謀意，並基於意圖為自己不法之所有之犯意
    聯絡，由庚○○及己○○二人負責假藉辦理「四湖鄉公所疏
    浚公共造產三條崙海水浴場淤積工程」之名義，以遮掩並應
    付偵查機關之取締，甲○、乙○○父子則負責現場海砂之販
    售。謀議既定，庚○○即於同年八月二十日指示不知情之建
    設課技士丁○○簽辦僱工疏浚之公文（其重要內容乃所需經
    費每日約五千元，期限六天，計需三萬元，由公共造產科目
    內支付），於取得此簽辦公文後，庚○○、己○○及乙○○
    旋與丙○○、蔡清樹約在三條崙海水浴場販賣部見面會商，
    同日下午四、五時許庚○○等人抵達並互相介紹認識後，即
    由庚○○等人帶同丙○○至現場察看，旋即返回販賣部討論
    工程價款，丙○○當場提出每一立方公尺至少需新台幣（下
    同）三十五元之價款，始可承作，庚○○雖未明確表示意見
    ，惟指示有關疏浚抽砂工程細節直接找乙○○商議即可。隔
    日丙○○再至海水浴場察看潮汐情形，於遇見己○○時，己○○表示只要抽砂船組裝完成，並與鄉公所主辦人員簽定工
    程合約後即可進行抽砂疏浚工程，隨後丙○○即派工開始組
    裝抽砂船，並同時繕打工程契約書（稿）。而在組裝抽砂船
    期間，丙○○向前來海水浴場之己○○表示要與鄉公所簽定
    合約，並要求鄉公所正式來文指示，己○○則表示找乙○○
    簽約即可，以致丙○○誤認乙○○為四湖鄉公所主辦人員。
    直至同年八月底時，丙○○持前開工程契約書（稿）至海水
    浴場找乙○○簽約時，乙○○對契約第四條付款方式第三項
    規定「‧‧‧因成本所需，雙方須至現場預估米數，乙方（
    即雨琛公司）可先行預支百分之七十米數之金額，甲方須無
    異議。」之規定無法接受，並表示須等所抽取之海砂實際外
    運出售後，始得計算工程款，至此丙○○方知乙○○之實際
    身分，且本件抽砂工程，雖名為疏浚，實與盜採無異。惟丙○○因抽砂船業已架設完成並開始抽砂，所費不貲，為免血
    本無歸及圖得抽砂工程之利益，一念之差，竟與庚○○等人
    同流而合污，參與共同竊取國有海砂之行為，並負責以抽砂
    船抽取海砂，供甲○、乙○○父子以每車次一千六百元之價
    格（即每車次裝運十六立方公尺，每立方公尺單價一百元計
    算，運費另計）販售，而丙○○則按每立方公尺三十五元，
    向乙○○結算抽砂費用。
四、庚○○等人自八十八年八月二十九日開始盜抽海砂以後，因
    對附近海域養殖業者造成損害，且抽砂導進海水浴場岸邊蓄
    水池內堆積，造成蓄水池被填塞，地形地貌嚴重改變，另每
    日高達數百台車次之砂石車往返於浴場週邊附近，干擾附近
    民眾生活，因此民眾檢舉其不法行徑信函不斷，經台灣雲林
    地方法院檢察署檢察官根據民眾之檢舉，於同年九月二十三
    日指揮雲林縣警察局刑警隊警員張宗原會同台西分局警員，
    及雲林縣政府建設局水利課河川駐衛隊隊員張嘉瑞前往現場
    查緝時，庚○○及己○○接獲訊息，隨即趕赴現場，其中庚○○明知抽砂工程並未實際發包，竟當場謊稱：此為四湖鄉
    公所以自己經費來整治鄉有之公共造產，並色厲內荏抱怨指
    責：此尚需受到有關單位之阻撓等語。且在庚○○及己○○
    二人到達浴場前，並由己○○先以電話指示丁○○前往現場
    ，雖丁○○時已聽聞盜採情事，深怕惹禍上身，並不樂意前
    往，惟在己○○之堅持下身不由己。於至海水浴場販賣部前
    時，己○○即指示丁○○必須向查緝人員表明此等抽砂行為
    ，係丁○○於八十八年八月二十日簽請僱工疏浚所為，迫於
    當時情勢，丁○○不得不依言向現場查緝人員誆稱：現場抽
    砂行為係鄉公所僱工疏浚等語，到場查緝之張宗原、張嘉瑞
    等人雖覺可疑，惟因見鄉長及承辦人員均到場以言詞保證係
    鄉公所僱工疏浚，且因無確切證據，故無功而返。
五、庚○○等人見司法機關已著手偵辦其盜採海砂之罪行，光憑
    一份僱工疏浚之簽呈，恐怕紙包不住火，且非長久之計，復
    為繼續盜採海砂，庚○○與己○○乃基於偽造文書之犯意聯
    絡，先由己○○向丙○○要求準備三家公司參加疏浚工程之
    假比價及假發包，並由庚○○指示丁○○應配合辦理，而丁○○雖已懷疑庚○○等人從事盜採海砂之不法犯行，其指示
    辦理疏浚工程之招標發包顯係虛應故事，惟因忌憚鄉長庚○○之威勢，竟仍基於共同偽造文書之犯意，予以行政業務上
    之配合，乃先將己○○指示丙○○提供之「雨琛公司」、「
    竣達營造工程有公司」（負責人為雨琛公司之股東馮炫銘）
    及「宇仁有限公司」等三家公司名單列入「四湖鄉公所公共
    工程無不良記錄營造廠商建議名冊」內，呈請庚○○佯予同
    意列入後，再通知丙○○以該三家公司投標參與公開比價。
    另丙○○於取得三份參與公開比價標函後，為配合由雨琛公
    司得標之結果，除將雨琛公司之標價填載低於底價外，其餘
    二家公司所填之標價均高於底價十九萬元。八十八年九月二
    十八日四湖鄉公所開標結果，果由雨琛公司以唯一低於底價
    之十八萬元得標，而丁○○明知此項工程之開標乃虛偽不實
    ，竟仍予登載於其業務上所掌之開標紀錄上，且繼而於同年
    十月二日與丙○○簽訂虛偽不實之「三條崙海水浴場海堤閘
    門疏浚飄砂淤積工程」契約書（其主要內容為本工程總價十
    八萬元；工期十四日；抽砂數量六千四百立方公尺；所疏浚
    之廢土由乙方即雨琛公司自行處理），足以生損害於四湖鄉
    公所辦理該等文書之正確性。
六、丁○○於工程之假發包、假比價之時，已知庚○○等人有盜
    採海砂之不法犯行，渠等事後所為疏浚工程之招標發包，無
    非係為掩飾盜採海砂之不法罪行，惟因個性軟弱且懾於被告
    庚○○之淫威，竟基於幫助竊盜及共同偽造文書之犯意，予
    以行政業務上之配合，乃先將己○○指示丙○○提供之「雨
    琛公司」、「竣達營造工程有公司」及「宇仁有限公司」等
    三家公司名單列入「四湖鄉公所公共工程無不良記錄營造廠
    商建議名冊」內，呈請庚○○佯予同意列入後，再指定此三
    家公司參與公開比價，嗣於八十八年九月二十八日四湖鄉公
    所開標結果，果由雨琛公司以唯一低於底價十八萬元得標，
    而被告丁○○明此項工程之開標均為虛偽不實，竟仍予登載
    於其職務上所掌之開標紀錄之公文書上，且繼而於同年十月
    二日與丙○○簽訂虛偽不實之「三條崙海水浴場海堤閘門疏
    浚飄砂淤積工程」契約。
七、庚○○等人於前開假疏浚工程合約安排就緒後，更肆無忌憚
    地持續盜採海砂。八十八年十月十八日下午二時許，四湖鄉
    民吳鴻展等人在三條崙派出所旁召開記者會，準備揭穿鄉公
    所以疏浚為名，在三條崙海水浴場外海大量抽取海砂，危及
    防風林安全，並有盜採之嫌時，庚○○竟偕同己○○率眾趕
    到現場阻撓，且與吳鴻展等人發生嚴重衝突及扭打，經報端
    披露後，由民眾持剪報向台灣雲林地方法院檢察署告發，經
    該署檢察官指揮雲林縣調查站派員會同於八十八年十月二十
    六日至現場勘驗時，當場查獲受僱於雨琛公司負責操作抽砂
    船之吳長裕、林再發、陳忠義、翁三賢等人，並查扣挖土機
    五台、推土機一台（均責由四湖鄉公所吳得入立據保管）後
    ，持續搜證而循線查獲上情。迄八十八年十月二十五日止，
    所抽取之海砂數量總計達十五萬立方公尺以上，實際外運出
    售之海砂數量亦達一十三萬四千五百四十五立方公尺，其中
    販售予根基營造股份有限公司台西施工所（承作雲林縣東西
    向快速公路Ｅ五０一標）七萬四百六十五立方公尺、太平洋
    建設股份有限公司（承作西濱快速公路台西交流道至下崙段
    新建工程）一萬五千七百一十二立方公尺，另販售予四湖鄉
    農會三千三百二十八立方公尺、一般民眾四萬五千零四十立
    方公尺，做為整地填方之用，總計販售海砂所得為一千三百
    四十五萬四千四百元，而海水浴場岸邊蓄水池內則尚堆積有
    約一萬九千二百五十立方公尺之海砂不及外運販售。
八、案經法務部調查局雲林縣調查站移送臺灣雲林地方法院檢察
    署檢察官偵查起訴。
    理  由
甲、証據能力部分：
  (一)按被告以外之人於審判外之陳述，雖不符前四條之規定，
      而經當事人於審判程序同意作為證據，法院審酌該言詞陳
      述或書面陳述作成時之情況，認為適當者，亦得為證據。
      當事人、代理人或辯護人於法院調查證據時，知有第一百
      五十九條第一項不得為證據之情形，而未於言詞辯論終結
      前聲明異議者，視為有前項之同意，刑事訴訟法第一百五
      十九條之五定有明文。
  (二)查本院準備程序及審判期日，被告對於証人姚進在、李芳
      玉、陳淑華、廖錦城、張源梓、陳福改、蔡清樹、張嘉瑞
      、張宗原、趙良坤、鄭振華、王志強、戊○○、楊聰明、
      王崑山、李金池、吳輝霖、張坤能等於調查站查之證述，
      均未爭執其等之証據能力，揆之上開規定，自得為証據。
　(三)丁○○八八年十一月二十二日調查站筆錄非其自由陳述，
      應無證據能力：丁○○該次筆錄經本院勘驗結果（見本院
      二卷第一八二頁），與調查站筆錄記載不符，錄影帶中多
      為調查員訊問之詞，丁○○並未正面回答如筆錄所稱：88
      年9月23日己○○打電話通知我到三條崙處理違法抽砂之
      情事，當時我已聽說二條崙海水浴場有人在抽砂，可能涉
      有弊端，雖然詳情不清楚，但仍怕與自己有牽連，所以並
      不樂意前往現場處理該事等語。（見偵五八六七卷第一○
      四頁）。故丁○○八八年十一月二十二日調查站筆錄應係
      出於調查員誘導訊問之結果，非丁○○出於自由意志之陳
      述，應無證據能力。
乙、實體方面：
一、訊據被告庚○○、己○○、丁○○、丙○○、甲○及乙○○
    六人均矢口否認有何犯行，並分別答辯如下：
（一）被告庚○○辯稱：「當時臺灣海砂屋最為嚴重，所以海砂
      是沒人要的，是廢棄物，不可能抽海砂去賣，如果我要以
      合法掩護非法，當時縣政府要我提出疏浚計畫書，我就提
      出計劃，為何也沒有動工。我將砂抽在泳池內，遊客就不
      能游泳，這和得利是兩回事，疏浚完後，如不將砂外運，
      遊客不能游泳的話，我清那些污泥有什麼用。」等語，己○○辯稱：「海砂抽起來，只有泳池內可以放置，其他的
      地方是防風林，不能放。沒有參與盜採砂石。」，丁○○
      辯稱：「我是承辦人，合法辦理疏浚工程，至於廠商要做
      非法行為，絕對不會讓承辦人員知道，所以如有非法行為
      ，也與我無關」。丙○○辯稱：「我並不認識甲○、乙○○他們，我們不可能共同去盜賣海砂。一開始我不曉得要
      外賣，我起先以為是要作海灘排球用。我以為乙○○他是
      鄉公所的人，當時我只是小公司，都是作人家的下包，我
      沒有那麼大的權利同意乙○○拿去賣，我是以為是公所的
      人要載去做公用」。甲○辯稱：「事情都是我兒子乙○○
      在處理的，我不知情。」乙○○辯稱：「口頭上我與丙○○約定我載多少砂石，就付他多少錢，我也有問丙○○這
      件有無違法，丙○○他說是合法標到的。」云云。
二、經查：
（一）被告庚○○自八十七年三月一日起即擔任四湖鄉鄉長職務
     ，住所設於雲林縣四湖鄉○○村○○路九十六號，毗鄰三
     條崙海水浴場（相關位置參照八十八年度他字第七三五號
     卷內附圖）。而屬四湖鄉公共造產之三條崙海水浴場，雖
     係由四湖鄉公所委託彩藝育樂有限公司管理（參照八十八
     年度偵字第五六００號卷第一一六頁公證書影本及原審卷
     附委託管理契約影本），惟據證人姚進在即彩藝育樂公司
     負責人於偵查中證稱（參照八十八年度偵字第五六００卷
     內八十八年十一月一日雲林縣調查站筆錄）：於八十三年
     初以八百零二萬元標得海水浴場之經營權後，即被迫將該
     海水浴場交由庚○○及其太太吳季華等人實際經營，並將
     海水浴場設於四湖鄉農會之帳戶、印章交予吳季華；八十
     八年十月三十日中午吳季華曾來電要求在調查站派員訊問
     時承認海水浴場確由本人經營，其他均不知情等語。且本
     件案發後，雲林縣調查站確曾派員自被告庚○○之元配吳
     季華住處查扣有三條崙海水浴場之八十八年四、五月份自
     來水費收據二紙（附於證物袋），足見證人姚進在所述非
     虛，且被告庚○○自承其閒時常到該海水浴場散步，足見
     其與該海水浴場之關係確實非比尋常，被告庚○○辯稱僅
     由其元配吳季華經營該海水浴場之販賣部云云，應屬避重
     就輕之詞。又被告庚○○與擔任四湖鄉農會總幹事之被告
     己○○有多年之同居關係，業經渠等於偵審中自承無訛，
     而被告甲○、乙○○父子與擔任四湖鄉農會理事之吳珠住
     所皆設於「雲林縣四湖鄉○○村○○路五十七號」（參照
     八十八年度偵字第五五三六號卷第六十二頁「四湖鄉農會
     選任職員」名冊），亦可推知被告庚○○、己○○、甲○
     、乙○○四人關係匪淺，合先敘明。
（二）被告庚○○於八十七年七月初曾指示民政課課長吳水河，
      轉知課員李芳玉向上級機關雲林縣政府請求准予進行三條
      崙海水浴場海堤閘門淤砂疏浚工程，經費則由鄉公所自行
      負擔。雲林縣政府觀光課於接獲來文後，依例於同年八月
      十一日函復四湖鄉公所應研提疏浚計畫書後，再行呈報。
      李芳玉於同年八月十二日接獲函文後，隨即在公文上簽擬
      「按規定辦理」，並準備研提疏浚計畫書時，但鄉長即被
      告庚○○於同月十四日在簽擬函稿上批示「再申覆」，並
      指示吳水河轉告李芳玉再向縣府申覆，要求免提疏浚計畫
      書。李芳玉乃依指示函報縣府以：三條崙海水浴場海堤閘
      門係面臨外海，閘門內外飄砂淤積範圍廣闊，無法實際丈
      量疏浚面積，故規劃疏浚計畫書於事實上恐有困難為由，
      要求免提計畫書，並請求縣政府同意由鄉公所視實際淤積
      情況，隨時派員清除飄砂。雲林縣政府觀光課於接獲上開
      函文後，承辦人員即觀光課技佐陳淑華於是逐級呈報課長
      、建設局長、主任祕書以至縣長，經相關人員研商後，為
      免發生盜採海砂弊端，原則上雖同意四湖鄉公所疏浚之請
      求，惟另加(1)挖掘深度不得低於水閘門出口；(2)期間二星
      期（註：開工完工日期請報本府備查）；(3)所抽海砂不得
      外運出售等條件，並於同年十月一日以八十七年府建觀字
      第八七０三七００三一四號函復四湖鄉公所等情，除經證
      人李芳玉於八十八年十一月十七日偵訊時證述明確（參照
      八十八年度偵字第五八六七號卷第六十四頁至第六十六頁
      調查筆錄），且經證人陳淑華、雲林縣政府建設局長廖錦
      城、建設局觀光課長張源樟，及建設局水利課長陳福改分
      別於八十八年十一月十六日檢察官偵訊時證述無訛（均參
      照八十八年度偵字第五六００號卷內訊問筆錄），並有雲
      林縣四湖鄉公所八十七年七月二十日四鄉民字第一００三
      五號、八十七年八月十七日四鄉民字第一一三一一號函，
      及雲林縣政府八十七年十月一日八七府建觀字第八七０三
      七００三一四號函影本各一件在卷可憑。而上開雲林縣政
      府復函經送被告庚○○批閱後，庚○○曾對函文內所附之
      上開條件甚表不滿，並於大聲責罵後指示李芳玉暫緩辦理
      該項工程，以迄李芳玉於八十八年六月三十日離開四湖鄉
      公所為止，鄉長即被告庚○○均未曾再指示辦理，四湖鄉
      公所就該項工程均未動工等情，亦經證人李芳玉供述綦詳
      （參照前揭調查筆錄）。倘被告庚○○果然僅係單純為疏
      浚淤積三條崙海水浴場閘門之海砂，則上開縣政府八十七
      年府建觀字第八七０三七００三一四號復函所列「所抽海
      砂不得外運出售」等條件，應無礙於其施政作為，被告庚○○要無表示不滿之理，況乎被告庚○○既辯稱其並未掌
      握該海水浴場之經營權，有關該海水浴場營運之成敗，自
      應由受託管理之彩藝育樂有限公司承擔，與被告庚○○亦
      無關係，其乃竟於鄉公所內大發雷霆，此無非上開縣政府
      復函所示限制條件阻斷其對外販售海砂之企圖，其覬覦販
      售海砂所得之利益，不言可喻。
（三）有關雨琛公司得以向四湖鄉公所承攬本件三條崙海水浴場
      抽砂工程，乃係透過綽號「益師」之蔡清樹居間介紹予鄉
      長庚○○認識而來，業據被告丙○○於八十八年十月二十
      七日偵訊時供述明確（參照八十八年度偵字第五五三六號
      卷內調查筆錄），核與證人蔡清樹於八十八年十一月十九
      日偵訊時供述情節相符（參照八十八年度偵字第五八六七
      號卷內調查筆錄），且據蔡清樹於前開訊問時供稱：曾經
      於八十八年八月中旬某日下午二、三時許，及同年月二十
      八日下午，二度與被告丙○○在三條崙海水浴場與被告庚○○碰面，於二十八日當天渠等並曾於海水浴場旁「漁業
      展示館」內用餐等語，足見被告庚○○對於本件海水浴場
      之抽砂工程，自始即已知情。又據被告丙○○於八十八年
      十月三十一日偵訊時供稱：雨琛公司因完成台塑六輕工程
      ，急於承攬新工程，八十八年八月十六日上午我打電話至
      四湖鄉公所找鄉長庚○○，要洽談承攬三條崙抽砂事宜，
      接電話的鄉公所人員表示，鄉長前往農會總幹事住所，不
      在鄉公所，並留給我0000000電話，我打電話去，
      是總幹事己○○本人接的，我表示承攬工程之意，黃表示
      其與庚○○是夫妻關係，希望我親自到海水浴場面談，當
      日（十六日）下午我到現場，有己○○、乙○○及一不知
      名男子會同，我認為己○○是庚○○的太太，應有得到庚○○的授權，我以為乙○○等二人是公所人員，才會與他
      們洽談。己○○表示漁船航道疏浚工程尚未經縣政府核准
      通過，要我先負責海水浴場閘門飄砂淤積疏浚工作，我表
      示抽砂一立方公尺成本約新台幣三十五元，己○○要求我
      先準備相關機具與抽砂船，等合約下來就可以馬上抽砂。
      我因認為三條崙漁船航道疏浚工程較大，利潤較可觀，所
      以積極配合海水浴場閘門飄砂淤積疏浚工程。我於同年八
      月下旬，在三條崙海水浴場組裝抽砂船機身時，曾多次遇
      到鄉長及己○○前往視察，我向他們表示要與四湖鄉公所
      訂約，己○○表示我與乙○○簽約即可，後續亦與吳接洽
      即可，並表示船機具裝好後即可抽砂，我於八月底九月初
      開始抽砂，並要與乙○○簽約，但吳認為合約內容規定甲
      方未將海砂運走，仍須支付乙方（即雨琛公司）百分之七
      十之抽砂費，對甲方不利，而拒絕簽約。但我於九、十月
      間在海水浴場抽砂，由公所指定之乙○○負責販售，其實
      際合作情形與該工程合約書稿相近。我起先與己○○洽談
      時，不知他是農會總幹事，以為他是公所人員得到鄉長授
      權。我依合約及己○○指示，抽砂後將之堆置在蓄水池內
      ，所以販售海砂與我無關等語。（以上參照八十八年度偵
      字第五五三六號卷第六十五頁至六十九頁調查筆錄）。並
      供稱：事前約定每立方公尺要抽三十五元之合約，是和己○○在九月初談妥，黃叫我在九月十日直接找乙○○談。
      與己○○談妥每立方公尺抽三十五元時，庚○○不在場，
      庚○○常和黃在海水浴場散步，他應該知道這件事等語。
      （以上參照八十八年度偵字第五五三六號卷第八十五頁至
      八十七頁調查筆錄）。以之對照由被告丙○○所草擬之「
      工程契約書」內容，及其所製作月報表記載有：八月二十
      八日三條崙動員接管、八月三十日八英吋開工抽砂，另於
      桌曆上記載：八月十六日庚○○（三條崙、意師）；八月
      二十二日至八月二十八日即三十五週上記載：八"三條崙
      開抽（8/29）30+5=35；（總幹事）、三條崙公文、合約
      ；甲○（四湖）0000000000、00－0000
      000、四湖總幹事０５－0000000等字樣（卷附
      工程契約書、月報表、桌曆影本參照），均相符合，足見
      被告丙○○上開供述確屬實情。據此堪信被告庚○○、己○○及乙○○三人自始即有共謀利用疏浚三條崙海水浴場
      海堤閘門淤砂工程之機會，盜採海砂之行為，且被告甲○
      亦曾經參與洽商相關事宜，而被告丙○○對於庚○○等人
      意圖假借疏浚三條崙海水浴場閘門淤砂為由，遂行販賣海
      砂之實，亦有明確之認識。
（四）被告庚○○等人自八十八年八月二十九日開始盜採海砂以
      後，因對附近海域養殖業者造成損害，且抽砂導進泳池內
      ，造成泳池被填塞，地貌嚴重改變，甚且造成緊鄰海水浴
      場之三條崙海港（漁船公園）北海堤東段似有砂石淘空，
      已有裂崩塌痕現象發生，另每日高達數百台車次之砂石車
      往返於浴場週邊環境，干擾附近民眾生活，曾經匿名或署
      名「沿海自救會」、「一群沿海居民」等民眾檢舉其不法
      行徑信函不斷之情，有台灣雲林地方法院檢察署八十八年
      度他字第六一七、七一四、七四二及七四八號卷內之檢舉
      函，及雲林縣政府八十八年十一月十五日八八府建水字第
      八八００一００一一四號函影本一件在卷（附於八十八年
      度他字第七一四號卷內）可憑。嗣台灣雲林地方法院檢察
      署檢察官根據上開署名「沿海自救會」者之檢舉，於同年
      九月二十三日指揮雲林縣警察局派員會同台西分局警員，
      及雲林縣政府建設局水利課河川駐衛隊隊員張嘉瑞前往現
      場查緝時，雖查明海水浴場內有堆置海砂，且現場有一部
      抽砂船正抽砂中，惟經四湖鄉公所承辦技士丁○○會同到
      場證明係為海水浴場整建，雇工進行疏浚等，並無盜採海
      砂情形，因認無違法行為等情，有雲林縣政府建設局水利
      課河川巡防取締違規現場勘查紀錄乙件及現場照片六張在
      卷可參（附於八十八年度他字第六一七號卷內）。而被告
      庚○○及己○○接獲海水浴場工程人員電話通知後，曾經
      隨即趕赴海水浴場，被告庚○○除當場向查緝人員表示不
      滿外，並稱：此為四湖鄉公所以自己經費來整治鄉有之公
      共造產，尚需受到有關單位之阻撓等語，亦迭經證人張嘉
      瑞、張宗原於偵審中供述明確。且九月二十三日由警方去
      取締，在下午四點總幹事己○○一直打電話催丁○○去現
      場，丁○○心裡很不願意去，怕被牽連，丁○○到現場後
      ，向水利課張嘉瑞陳述現場是由鄉公所僱工疏浚的，是己○○在浴場販賣部事前指示丁○○，要他至現場說是鄉公
      所要疏浚的之情，亦經被告丁○○於偵查中供述明確（參
      照偵五八六七號卷第一二四頁），其所述核與證人張嘉瑞
      、張宗原之證述悉相符合。足見被告庚○○、己○○均明
      知三條崙海水浴場海岸外抽取海砂之工程事涉不法，否則
      何庸刻意設詞遮掩？以之對照前揭被告丙○○所述各情，
      益見被告己○○與庚○○間確有共同利用疏浚三條崙海水
      浴場海堤閘門淤砂工程之機會以盜採海砂之犯意聯絡及行
      為分擔。
（五）按抽取海水浴場閘門淤積之海砂，與將所抽取之海砂外運
      販售本係二事，單純抽取海水浴場閘門淤積之海砂，於行
      政程序上縱有瑕疵，亦不至有何刑事不法可言，惟倘有圖
      得不法利益之犯意，而將所抽取之海砂外運販售，即不免
      觸犯刑責，身為鄉長之被告庚○○對此自應知之甚詳。而
      被告庚○○雖曾於八十八年八月二十日當面指示擔任建設
      課技士之被告丁○○簽辦僱工疏浚海水浴場閘門淤砂之公
      文（其重要內容乃所需經費每日約五千元，期限六天，計
      需三萬元，由公共造產科目內支付），呈請鄉長庚○○批
      示，惟嗣後於九月十三日丁○○跟港澳公司負責人至現場
      ，發現池內有抽砂在進行，丁○○即心裏有疑問等情，經
      被告丁○○於檢察官偵查中供述明確（見偵五八六七卷第
      一二四頁），並有該公文影本乙件在卷可稽。依照上開公
      文，該抽砂工程既僅不過係須費三萬元之小工程，衡諸常
      情，實毋庸勞駕身為鄉長之被告庚○○過度費心，惟於八
      十八年九月二十三日雲林縣警察局警員及雲林縣政府建設
      局水利課河川駐衛隊隊員等人前往海水浴場查緝時，被告
      庚○○、己○○二人竟不辭辛勞，隨即趕赴海水浴場瞭解
      ，且被告庚○○並當場向查緝人員表示不滿，有如前述，
      若非渠等唯恐遭查獲不法事證，當不必如此關心。且依被
      告丙○○於偵訊時供稱：實際上雨琛公司於八十八年八月
      底、九月初即開始抽砂，迄同年十月二十四日止，期間長
      達二個月等語（參照八十八年度偵字第五五三六號卷第四
      頁至九頁調查筆錄）。是可推知被告庚○○、己○○等人
      對於抽取本件海水浴場海堤閘門淤砂之工程，是否確實經
      過合法之行政程序辦理，其實並不在意，渠等於行政業務
      上辦理疏浚淤砂之相關公文，不過係為掩護渠等非法販賣
      海砂之手段而已。
（六）被告丙○○早於八十八年八月底即已開始在海水浴場開工
      抽取海砂，有如前述，嗣被告庚○○復經由被告己○○指
      示丙○○自行準備三家公司參加疏浚工程之比價及發包，
      被告庚○○並指示被告丁○○配合辦理。被告丁○○迫於
      無奈而於行政業務上予以配合，除先將被告丙○○所提供
      之「雨琛公司」、「竣達營造工程有公司」（負責人為雨
      琛公司之股東馮炫銘）及「宇仁有限公司」等三家公司名
      單列入「四湖鄉公所公共工程無不良記錄營造廠商建議名
      冊」內，再由被告庚○○佯予同意列入後再指定此三家公
      司參與公開比價。另被告丙○○於取得三份參與公開比價
      標函後，為配合由雨琛公司得標之結果，除將雨琛公司之
      標價填載低於底價外，其餘二家公司標價均高於底價十九
      萬元，八十八年九月二十八日四湖鄉公所開標結果，果由
      雨琛公司以唯一低於底價十八萬元得標，而丁○○明知此
      項工程之比價、開標乃虛偽不實，竟仍予登載於其業務上
      所掌之開標紀錄之公文書上，並於同年十月二日與丙○○
      簽訂虛偽不實之「三條崙海水浴場海堤閘門疏浚飄砂淤積
      工程」契約書內（其主要內容為本工程總價十八萬元；工
      期十四日；抽砂數量六千四百立方公尺；所疏浚之廢土由
      乙方即雨琛公司自行處理），簽報庚○○核備之事實，迭
      據被告丁○○及丙○○於偵查中供述明確（（見偵5867卷
      第124頁），並有四湖鄉公所八十八年九月二十二日四建
      字第九九八一號簽（稿）、「四湖鄉公所公共工程無不良
      記錄營造廠商建議名冊」、四湖鄉公所開標紀錄、三條崙
      海水浴場海堤閘門疏浚飄砂淤積工程合約、工程開工及完
      工呈報書等影本在卷可稽。惟被告丙○○於八十八年八月
      底即已開工抽取海砂，被告庚○○等人何以又大費周章辦
      理上開假比價、假發包，此無非因前於同年九月二十三日
      曾經檢察官指揮雲林縣警察局派員會同台西分局警員，及
      雲林縣政府建設局水利課河川駐衛隊隊員張嘉瑞等人前往
      海水浴場查緝盜採海砂之不法事證，雖當日應付得宜，而
      未當場東窗事發，然因工程規模龐大，終需有外觀上依法
      發包之疏浚工程契約資為掩護之故。再者，依據前開「三
      條崙海水浴場海堤閘門疏浚飄砂淤積工程」契約書所載，
      該工程之工程費僅十八萬元、工期十四日、抽砂數量亦僅
      有六千四百立方公尺，惟實際施工日數長達二個月，所抽
      取之海砂數量亦達七萬八千八百立方公尺以上（詳如後述
      ），實際施工情形與契約約定之內容差異懸殊，更可見該
      「三條崙海水浴場海堤閘門疏浚飄砂淤積工程」契約之簽
      訂，乃係被告庚○○為掩護渠等非法販賣海砂之手段，有
      關之「開標紀錄」均不過係為掩人耳目之不實文書。
（七）八十八年十月十八日下午二時許，四湖鄉民吳鴻展等人在
      三條崙派出所旁召開記者會，準備揭穿四湖鄉公所以疏浚
      為名，在三條崙海水浴場外海大量抽取海砂，危及防風林
      安全，並有盜採之嫌時，被告庚○○、己○○曾率眾趕到
      現場阻撓，且與鄉民吳鴻博等人發生嚴重衝突及扭打等情
      ，有吳鴻博警訊筆錄一件可考。嗣於同年月二十六日下午
      由臺灣雲林地方法院檢察署檢察官指揮法務部調查局雲林
      縣調查站派員會同勘驗三條崙海水浴場，發覺該浴場二個
      游泳池現場堆滿海砂；游泳池外堤有三條抽砂管線（二個
      游泳池外堤各有一條抽砂管，另一條在二個游泳池間）管
      線向外延伸約有二百餘公尺長；海水浴場北側防風林內有
      一部推土機、三部怪手；現場並有受僱於雨琛公司操作抽
      砂船之工人吳長裕、翁三賢、陳忠義、林再發等四人正開
      車前來工作等情，除有檢察官現場勘驗筆錄，及吳長裕、
      翁三賢、陳忠義、林再發四人之偵訊筆錄、調查筆錄等附
      於八十八年度他字第七三五號偵查卷可考，並有經原審勘
      驗無訛（參照卷附原審勘驗筆錄）之現場蒐證錄影帶一捲
      及現場照片數十張在卷可憑。據此可見被告庚○○等人盜
      採海砂之行徑，已引起四湖鄉鄉民之極度不滿，欲蓋彌彰
      。
（八）依據卷附現場蒐證照片所示，及經原審勘驗卷附雲林縣調
      查站所攝製八十八年十月二十二日至同年月二十四日有關
      前開海水浴場內抽取海砂暨載運海砂情形之蒐證錄影帶結
      果（參照原審勘驗筆錄），明顯可見有數量龐大之砂石車
      進出三條崙海水浴場載運海砂之情形，其中計有坤成貨運
      公司不明車號之大貨車，及不詳貨運公司之車號８Ｊ－７
      ４２、ＩＮ－９７３、ＵＶ－９３５、Ｇ９－３０８、Ｙ
      Ｅ－８７３、ＹＥ－４７３、ＧＪ－１３２、Ｇ９－３０
      ３、ＷＥ－８７９、ＩＵ－８７７、ＧＴ－１３２、８Ｊ
      －７１１、ＧＱ－３０８、ＩＳ－８７１、Ｒ９－３２９
      號大貨車與數輛無牌照之大貨車多次進出海水浴場載運海
      砂。又依雲林縣調查站派員深入查證結果，證人趙良坤證
      稱：受僱於被告乙○○駕駛車號ＩＵ－９２２號大貨車於
      海水浴場載運海砂，將南池之海砂運往北池（見偵卷五六
      ○○號第六九頁）；證人鄭振華證稱：伊受僱於被告乙○○在三條崙海水浴場操作挖土機，除曾見過工程負責人丙○○在現場巡視工程之進行外，並曾見過乙○○之父甲○
      偶於現場指揮並負責抽取蓄水池池水工作等語（見偵五六
      ○○號卷第二○頁）；證人王志強證稱：曾於八十八年九
      、十月間駕駛Ｆ９－４２７號大貨車前往海水浴場購買海
      砂共計十六車次，載往他處農地，每車裝運十六立方公尺
      ，代價一千六百元，其中三車次之代價四千八百元已交由
      王福松轉交被告甲○，且被告甲○係在海水浴場指揮砂石
      車行車路線等語（見偵五六○○號卷第五○頁）；證人王
      福松證稱：曾於八十八年九、十月間駕駛車號Ｒ９－８３
      １號大貨車前往海水浴場購買海砂約三十車次，載往口湖
      鄉地勢低漥之農田填土，每車裝運約十五立方公尺，代價
      一千六百元，曾經為王志強轉交四千八百元予被告甲○，
      且被告甲○係在海水浴場指揮砂石車行車路線等語（見偵
      五六○○號卷第五三頁）；證人戊○○即根基營造股份有
      限公司台西施工所專案副理證稱：曾經有車號ＵＶ－９３
      ５號砂石車載運海砂前往該公司工程所在地回填，自其於
      八十八年七月十六日到職後，所使用之海砂數量約為七萬
      四百六十五立方公尺等語（見偵五六○○號卷第四五頁）
      ，惟被告庚○○等在八十八年八月底才開始在上地點共同
      竊取國有砂石，則在此之前，庚○○等人應無從供應根基
      公司所需之海砂，而戊○○於本院到庭證稱他所用砂石係
      向竹竹公司購買，未向其他公司購買，故證人戊○○前開
      海砂數量約為七萬四百六十五立方公尺證詞，尚難遽認為
      係向庚○○等人購買，而丙○○月曆上記載賣予根基公司
      之車次數為九百二十次，海砂數量為一萬四千七百二十立
      方公尺（見偵卷五六○○號第十九頁），應以丙○○所稱
      為可信。證人楊聰明即太平洋建設股份有限公司西濱快速
      公路台西交流道至下崙段新建工程工地主任證稱：因工程
      需用土方，曾與李金伏工程有限公司簽訂土方工程承攬契
      約等語（見偵卷五六○○號第五五頁）；證人王昆山證稱
      ：伊為土木承包商，與李金池合夥分包太平洋建設股份有
      限公司之所承造西濱快速公路部分工程，曾於八十八年九
      月底至三條崙海水浴場向被告甲○洽商購買海砂，作為工
      程回填用之土方，惟因價格未能達成合意而作罷。嗣於同
      年十月二十日前後，被告乙○○主動打電話聯繫欲販售海
      砂，並由乙○○自行駕車載運十六車次之海砂前往伊承包
      之工地傾倒，每車載運十五立方公尺，每車含運費要價二
      千二百七十元，預定在十一月初付三萬六千三百二十元予
      乙○○等語（見偵五六○○號卷第五七頁）；證人李金池
      證稱：與弟李金伏合夥開設李金伏工程有限公司，並與王
      昆山合夥分包太平洋建設股份有限公司之所承造西濱快速
      公路部分工程（見偵五六○○卷第七一頁）。另據證人吳
      輝霖證稱：伊為乙○○之學長，曾受乙○○指示在海水浴
      場向進出之砂石車收取購料單，工作項目為乙○○指定，
      與丙○○本不認識，但每日工資八百元係由丙○○給付等
      語（見偵卷五六○○號第一○一頁）。以及證人張坤能即
      雨琛公司之董事長，被告丙○○之胞弟於八十八年十一月
      十二日在雲林縣調查站應訊時證稱：雨琛公司係透過「意
      師」而得以承包本件抽砂工程，曾經在海水浴場碰到庚○○、己○○在現場觀看工程進行；於抽砂工程開始進行時
      ，鄉長庚○○就介紹甲○給我們認識，並且表示甲○係代
      表四湖鄉公所在現場監督，而甲○確實也是每天在三條崙
      海水浴場工地現場巡視等語（見偵卷五六○○號第九七頁
      ），並參照卷附查扣自被告乙○○之海砂購料單一本，及
      「根基營造台西工務所土方紀錄表」影本四張，可知本件
      海水浴場所抽取之海砂確係由被告乙○○負責販售，其於
      偵審中就此部分之自白，固堪信為實在，且被告甲○亦確
      有參予海砂販售之行為無疑，其辯稱僅係基於與被告乙○○間之父子情誼，偶而幫忙乙○○，對於現場販賣海砂之
      事實並不知情云云，顯屬卸責之詞，不足採信。
（九）據被告乙○○於偵查中供稱：所抽取之海砂係販售予一般
      農民、太平洋建設公司、根基營造股份有限公司及四湖鄉
      農會，以每一立方公尺三十五元之價格向丙○○購買，並
      以每一立方公尺一百元之價格賣出，自八十八年九月九日
      開始迄案發時止計賣出四千多台車次，約六、七萬立方公
      尺等語（見偵卷五六○○號第七六頁）。而依照卷附查扣
      自被告丙○○之八十八年九月及十月之月曆上載有「民」
      、「農」、「基」、「太」等字樣，各該字樣後並記載有
      阿拉伯數字。據被告丙○○於八十八年十月三十一日偵訊
      時供稱：上開記載乃係根據吳輝霖所收取之購料單第一聯
      ，統計載運砂石車之車次數量，作為向乙○○請領海砂抽
      取費用之依據，該月曆有關「民」、「農」、「基」、「
      太」，係指「一般民眾」、「四湖鄉農會」、「根基營造
      」、「太平洋建設」，各該字後之數字即是當日出料之車
      輛數目，十月二十四日、二十五日，因吳輝霖未向我報告
      ，所以尚未登記，八十八年九月九日至十月二十三日間，
      計出料給一般民眾二千八百一十五車次、四湖鄉農會二百
      零八車次、根基營造九百二十車次、太平洋建設九百八十
      二車次，合計四千九百二十五車次等語。對照前揭證人王
      志強、王福松、戊○○、楊聰明、王昆山等人之證述，及
      被告乙○○之供述，堪信被告丙○○上開供述確屬實情。
      而被告己○○於原審審理時亦自承四湖鄉農會確曾使用抽
      取自海水浴場之海砂，顯見其對於海水浴場抽取海砂之工
      程，及販賣海砂之事實，應知之甚詳，乃其竟辯稱全不知
      情云云，無非畏罪卸責之詞，無可採信。又據證人戊○○
      所述，根基營造股份有限公司台西施工所，曾經使用之海
      砂數量約為七萬四百六十五立方公尺，而被告丙○○記載
      有據者僅九百二十車次，倘以每車次載運十六立方公尺計
      算，僅有一萬四千七百二十立方公尺，其間差額達五萬五
      千餘立方公尺，其因何在？戊○○於本院到庭證稱他所用
      砂石係向竹竹公司購買，未向其他公司購買，前後所供岐
      異，均非可採，故證人戊○○前開海砂數量約為七萬四百
      六十五立方公尺證詞，尚難遽認為係向庚○○等人購買，
      應以丙○○月曆上記載賣予根基公司之車次數為九百二十
      次，海砂數量為一萬四千七百二十立方公尺為可信。據上
      所述，姑不論本件案發後仍堆積於而海水浴場岸邊泳池內
      未及運出販售之海砂，僅前揭經查獲販售有據部分，計四
      千九百二十五車次立方公尺，以每車次可載運十六立方公
      尺計算，被告乙○○等人實際外運出售之海砂數量總計達
      七萬八千八百立方公尺；再以每立方公尺販售價格一百元
      計算，付給丙○○三十五元，毛利六十五元計算，可得五
      百一十二萬二千元。至於被告庚○○、己○○及甲○父子
      間究竟如何分配上開不法利益，雖查無確切之證據可資證
      明，惟金錢往來本非必經過金融機構，且現金之授受較具
      隱密性，不易為外界察覺，自不得以未有明確之證據證明
      被告庚○○、己○○曾經收取販賣海砂所得之金錢，率認
      渠等未參與本件犯行，渠等執此而為抗辯，要無可取。
（十）被告丙○○於本件偵審中自承其至本件案發時止業已獲被
      告乙○○給付工程費二百萬元，核與被告乙○○之供述相
      符，堪信屬實。依照卷附「三條崙海水浴場海堤閘門疏浚
      飄砂淤積工程」契約書投標須知附記「所疏浚之廢土由乙
      方（即雨琛公司）自行處理」，被告丙○○依約非不得自
      行處理販賣海砂取得全部之利益，何以竟任由素昧平生之
      被告乙○○平白獲取五百一十二萬二千元之利益；又被告
      丙○○果應依約自行處理所抽取之全部淤砂，則於本件案
      發後，尚堆積於三條崙海水浴場之海砂，自仍應由被告丙○○處理清運，乃被告庚○○於本件審理中竟以四湖鄉公
      所之名義呈請雲林縣政府函請原審准予將該海水浴場內堆
      積之海砂清除（參照卷附雲林縣四湖鄉公所八十九年二月
      二十二日四鄉民字第００三一五號函、雲林縣政府八十九
      年三月一日八九府建觀字第八九０００一六四一七號函）
      ，是可知被告丙○○對於所抽取之海砂，實際並無處分權
      ，上開契約書有關「所疏浚之廢土由乙方自行處理」之記
      載，無非係被告庚○○為掩人耳目之手段，被告乙○○供
      稱其係向被告丙○○購買海砂云云，顯係為迴護被告庚○○等人不法行徑之詞，不足採信。
（十一）被告丙○○自始即已知悉被告庚○○、己○○、甲○及
        乙○○有意假借疏浚三條崙海水浴場閘門淤砂為由，遂
        行販賣海砂之實，有如前述，且依「三條崙海水浴場海
        堤閘門疏浚飄砂淤積工程」契約書所載，該工程之工程
        費僅十八萬元、工期十四日、抽砂數量亦僅有六千四百
        立方公尺，惟實際施工日數長達二個月，所抽取之海砂
        數量亦達七萬八千八百立方公尺以上，其實際從事之抽
        砂工程與約定之內容明顯不符，若非其貪圖抽砂工程之
        利潤，而從事分擔抽取海砂之行為，被告庚○○等人當
        無從取得海砂以供販賣；況乎其間歷經檢調單位之查緝
        後，竟不知收斂，仍執迷不悟，繼續違法抽取海砂，足
        見被告丙○○確係甘於受人利用，而共同從事盜採海砂
        。縱其對於所抽取之海砂無處分之權，然其所為抽取海
        砂之行為，既屬盜採海砂販賣行為之一部，自不得據此
        解免其應負之罪責，其執此而為之抗辯，要無可取。
（十二）據證人張坤能八十八年十一月十二日在雲林縣調查站應
        訊時證稱：八十八年十月二十七日丙○○遭羈押後，四
        湖鄉農會總幹事己○○、怪手司機阿華（即鄭振華）及
        二位男子於十月二十八日下午一時三十分許到雨琛公司
        ，一方面瞭解丙○○遭訊問之內容，另一方面安撫我們
        會負責處理，不會讓丙○○吃上官司。同日晚間九時許
        鄉長庚○○、總幹事己○○通知我們到四湖鄉○○村○○路三一巷三二號鄉長住所商議事情，我到達鄉長住所
        後，除鄉長庚○○、總幹事己○○在場外，尚有甲○、
        乙○○、「阿華」、「阿霖」（即吳輝霖）及律師簡承
        佑等人也在場，己○○表示渠等準備負擔丙○○律師費
        用，並準備聘請簡承佑律師，乃要求我在委任狀上簽名
        。我因不瞭解他們聘請簡承佑律師之真正用意，乃在委
        任狀上簽名。事後簡律師於十月二十九日上午赴台灣雲
        林看守所辦理丙○○會面，簡律師有意引導丙○○供述
        係單純盜採海砂，與四湖鄉公所無關，我認為鄉長庚○○可能為了卸責，而將全部罪責推給丙○○承擔，因此
        我另外聘請黃俊仁律師為丙○○辯護等語。以之對照本
        件歷次偵審中，被告庚○○、己○○、甲○、乙○○等
        人之供述，渠等不約而同，確有將全部責任推卸予被告
        丙○○承擔之傾向，可見證人張坤能上開供述應非純屬
        臆測。再者，被告庚○○自八十七年三月一日起即擔任
        四湖鄉鄉長職務，此前係由其胞兄蘇金煌擔任鄉長，是
        其在四湖鄉乃至於雲林縣境內自有相當程度之影響力，
        不待贅言。而被告丁○○於四湖鄉公所建設課擔任技士
        迄今，為被告庚○○之下屬；被告丙○○乃高雄人士，
        與雲林縣毫無地緣關係，對於擔任鄉長之被告庚○○自
        有所忌憚，是揆諸被告丁○○、丙○○二人於本件案發
        後偵訊之初，對於被告庚○○、己○○等人涉案情節均
        避諱不語，乃至嗣於原審審理時，對於有關被告庚○○
        、己○○等人涉案之供述，復一反前此之供述，對於被
        告庚○○、己○○所為多所隱瞞迴護，要無非係忌憚被
        告庚○○之故，是渠等嗣於原審審理時所述，與前揭偵
        查中之供述不符者，應不足採信。被告庚○○等人據此
        指摘被告丁○○、丙○○前揭偵查中之供述不實，均無
        足取。
（十三）本件三條崙海水浴場乃屬四湖鄉之公共造產，該海水浴
        場之範圍除陸上部分外，並包括沿海岸線東西向縱深二
        百公尺，南北寬度四百公尺之海域, 有國有財產局台灣
        中區辦事處雲林分處91年5月28日台財產中雲三字第○
        九一○○○三二二六號函附上訴二卷第八五頁可憑）。
        而本件「三條崙海水浴場海堤閘門疏浚飄砂淤積工程」
        約定之抽砂範圍乃在該海水浴場蓄水池閘門外東西長度
        八十公尺，南北寬度一百六十公尺之海域內（參照卷附
        設計圖），依據卷附現場照片及檢察官勘驗筆錄所載，
        可知實際之抽砂範圍應與該設計圖所示範圍相當，並經
        本院勘驗明確，有勘驗筆錄可按。是被告庚○○等人外
        運販售之海砂顯係抽取自四湖鄉所有三條崙海水浴場岸
        外十二浬領海內之海域（參照中華民國領海及鄰接區法
        第三條），不在四湖鄉公所管轄範圍內，而屬國有財產
        無疑。再者，被告庚○○既自承係因四湖鄉民之反應，
        認有必要疏浚該鄉三條崙海水浴場之閘門淤砂，故而發
        包疏浚云云，亦可見被告庚○○命丁○○寫簽呈請求疏
        浚之地點在三條崙海水浴場之閘門內，屬庚○○職務管
        理範圍內，故庚○○等人假借在轄區內疏浚之名義，而
        在外海抽取國有砂石外賣，應係假藉行使公權力而竊取
        「公有財物」之海砂，被告庚○○等人辯稱本件海砂係
        抽取自四湖鄉公所公共造產以外之地點，非被告庚○○
        權限內所管領之公有財產云云，亦無可採。
 （十四）丁○○於偵查中自白稱：「八月二○日鄉長指示我簽
         一張僱工疏浚工簽呈, 當時我還不清楚狀況, 九月十
         三日我跟港澳公司負責人至現場池內有抽砂在進來池
         子內，心裡有疑問，但我不敢問鄉長，九月二十三
         日由警方去取締，在下午四點總幹事己○○一直打電
         話催我去現場，當時我心裡很不願意，去怕牽連到我
         ，害了我，又我到現場會向水利課張嘉瑞陳述現場是
         由鄉公所僱工疏浚這件事，是己○○在浴場販賣部事
         前指示我至現場要說是鄉公所要疏浚的，當時我就感
         覺到鄉長及總幹事在利用我，且之前寫簽呈，是有計
         劃性的抽砂行為，九月二十八日工程發包是我的錯誤
         ，因為鄉長他們之前已經在抽砂了，事後發包是配合
         他們的不法勾當，當時我沒有拒絕去做，是我最大的
         錯誤。」（見偵五八六七卷第一二四頁）, 足見被告
         丁○○知道被告庚○○等盜採海砂，仍遵被告庚○○
         交代，辦理工程招標、簽約事宜，作被告庚○○等盜
         採海砂之幌子，被告丁○○雖未參與庚○○等盜採海
         砂行為，但其製作工程招標、簽約公文時，顯有幫助
         庚○○等盜採海砂之意圖，應可認定。綜上所述，被
         告庚○○、己○○、甲○、乙○○四人共同意圖為自
         己不法之所有，假借疏浚三條崙海水浴場閘門淤砂之
         名義，利用知情之被告丙○○從事盜採海砂販賣牟利
         之犯行，暨被告丁○○受庚○○、己○○指示，與被
         告丙○○從事假比價、假發包，並據以偽造不實之「
         三條崙海水浴場海堤閘門疏浚飄砂淤積工程」契約、
         「開標紀錄」，對庚○○等盜採海砂行為予以幫助等
         犯行，事證已臻明確，渠等空言否認犯行，均不足採
         信。
四、按貪污治罪條例已於九十年十一月七日、九十二年二月六日
    修正公布，惟對第四條第一項第一款之規定，比較新舊法結
    果，並無不同，依刑法第二條規定，本件應適用裁判時之法
    律，即九十二年二月六日修正公布之第四條第一項第一款。
    被告庚○○身為四湖鄉鄉長，綜理該鄉鄉政，為依據法令從
    事公務之人員，其意圖不法之所有，假借職務上辦理疏浚淤
    砂之機會，竊取海砂販賣牟利，核其所為係犯貪污治罪條例
    第四條第一項第一款之竊取公有財物罪，被告己○○、甲○
    、乙○○及丙○○雖無公務員身分，惟渠等與被告庚○○共
    犯上開之罪，依同條例第三條規定，亦應依該罪處斷。有關
    本件「三條崙海水浴場海堤閘門疏浚飄砂淤積工程」契約書
    、「開標紀錄」等，均係擔任雲林縣四湖鄉公所建設課技士
    之被告丁○○於職務上所掌管之公文書，其明知並無實際之
    比價、開標及工程之發包、開工、完工等事項，竟仍與己○○、丙○○等共謀予登載於其職務上所掌管之上開公文書內
    ，自係觸犯刑法第二百十三條之公務員登載不實罪。被告庚○○身為被告丁○○之上級主管，對於被告丁○○之行為具
    有支配力，與被告丁○○對於該等不實文書均具有職務上掌
    管之特定關係，故其指示被告丁○○對上開公文書為不實之
    登載，亦係觸犯同條之罪。至於被告己○○指示被告丙○○
    自行準備三家公司參加疏浚工程之假比價及假發包，進而拜
    託被告丁○○登載上開不實之文書，因被告丁○○就所登載
    之事項是否屬實，僅係事實認定之問題，並無價值判斷之審
    查餘地，被告己○○、丙○○自不得以被告丁○○對於所登
    載事項有所謂「實質之審查權」而解免罪責，被告庚○○、
    己○○、丁○○、丙○○就所犯刑法第二百十三條之罪間，
    各有犯意聯絡及行為分擔，各應依刑法第二十八條之規定論
    以共同正犯。被告庚○○、己○○、甲○、乙○○、丙○○
    於近二個月之期間內接續不斷盜採海砂販賣之行為，以及被
    告庚○○、丁○○、己○○、丙○○先後登載各項不實文書
    之行為，各係基於一個竊取公有財物或登載不實文書之犯罪
    故意下，接續實施之數個舉動，而侵害同一之法益，各應僅
    論以一個竊取公有財物罪或登載不實文書罪。被告庚○○、
    己○○、丙○○各所犯上開二罪間，均有方法與結果之牽連
    關係，均應從較重之貪污治罪條例第四條第一項第一款之竊
    取公有財物罪處斷。丁○○登載不實文書罪及幫助竊取公有
    財物間，有方法結果之牽連關係，為牽連犯，應從一重處斷
    。被告丙○○於本件偵查中已經自白其犯罪事實，有如前述
    ，嗣於本件審理中雖辯稱其僅係單純從事抽取淤砂之工作，
    所得均係合法之工程費，並不構成犯罪云云，此核屬訴訟防
    禦權之正當行使，尚無礙於其「已經自白」之程序上事實之
    認定；又被告丙○○雖未自動繳交全部所得財物，然其是否
    確實構成犯罪原有待審判認定，且其既認為所得僅係合法之
    工程費，並非犯罪所得，是其主觀上並不認為有犯罪所得應
    予繳交，故而未自動繳交全部所得財物，核與貪污治罪條例
    第八條第二項鼓勵自白之立法意旨尚無違背，仍應依該項規
    定減輕其刑。丁○○就幫助竊取公有財物部分，為幫助犯，
    應依刑法第28條減輕其刑，其偵查中自白，依貪污治罪條例
    第8條第2項減輕其刑，丁○○為鄉公所職員，因鄉長交代，
    為工作不得不屈從長官指示，其犯罪情節尚輕，論以最低度
    刑，猶嫌過重，爰依刑法第59條酌減其刑。被告丙○○身為
    抽砂商人，本無不法意圖，其所以同流合污，甘受被告庚○○等人利用，而與渠等共同盜採海砂，無非係因抽砂船業已
    架設完成，並開始抽砂，所費不貲，為免血本無歸之故，其
    犯罪情狀非無可憫恕之處，惟其所犯本件貪污治罪條例第四
    條第一項第一款之竊取公有財物罪，法定最低本刑為十年以
    上有期徒刑，縱依同法第八條第二項規定減輕其刑後，仍嫌
    過重，爰依刑法第五十九條之規定遞予減輕其刑。
五、原審予以論罪科刑，固非無見，惟查：(一)庚○○等人盜採數
    量，應為七萬八千八百立方公尺, 獲利五百一十二萬二千元
    ，原判決將證人戊○○所稱在庚○○等人盜採前購買砂石之
    數量算入本件盜採數量，尚有未洽。(二)本件雨琛公司「工程
    開工呈報書」、「工程完工呈報書」係以張坤能名義呈報，
    非被告丁○○依職務制作之文書，非屬丁○○登載不實之犯
    行內，原判決認此部分係屬丁○○登載不實之犯行內，亦有
    未洽。(三)己○○、丙○○就招標、工程契約，與丁○○有公
    務員登載不實之犯意聯絡，行為分，均屬共同正犯，原判
    決未予認定，亦有未洽。(四)丁○○另犯幫助竊取公有財物罪
    ，原判決認犯罪不能證明，亦有未洽，(五)己○○、甲○、乙○○及丙○○無公務員身分，惟渠等與被告庚○○共犯上開
    之罪，應以與公務員共犯貪污條例之罪論處, 乃原判決以公
    務員犯貪污條例之罪論處, 亦有未合。被告等上訴，雖非以
    此為理由，惟原判決就此部分既有可議，自無可維持，應予
    撤銷改判，爰審酌被告庚○○身為民選之地方首長，不知積
    極造福鄉里，為貪圖一己之私利，擅將鄉有公共造產視為私
    產，進而以合法掩護非法，違法濫採國有海砂，引發民怨；
    被告己○○身為四湖鄉農會總幹事，不思善盡職務，為民謀
    福，反與被告庚○○共同違法牟利，被告甲○及乙○○父子
    二人不思正當營生，為謀取不法利益，與公務員勾結，渠等
    與被告庚○○、己○○迭於本件偵審中一再矯飾犯行，毫無
    悔意；被告丁○○犯案情節輕微，且惡性非重，及渠等智識
    程度，及犯罪後之態度等一切情狀，各量處如主文所示之刑
    ，並就被告庚○○、己○○、甲○、乙○○各所科罰金部分
    ，諭知易服勞役之折算標準，以及就被告庚○○、己○○、
    甲○、乙○○、丙○○部分，各依貪污治罪條例第十七條及
    刑法第三十七條第二項之規定宣告褫奪公權，以資懲儆。又
    被告庚○○、己○○、甲○、乙○○、丙○○等人共犯本件
    竊取公有財物罪，總計獲利0000000元，依法應予追繳沒收
    ，如全部或一部無法追繳時，以渠等之財產抵償之。末查被
    告丁○○前未曾受有期徒刑以上刑之宣告，有台灣高等法院
    被告全國前案紀錄表一紙在卷可稽，其犯罪後已深知悔悟，
    其經此教訓後，當益知警惕，應無再犯之虞，因認所宣告之
    刑，以暫不執行為適當，併予宣告緩刑三年，以勵來茲而啟
    自新。
據上論結，應依刑事訴訟法第三六九條第一項前段、第三六四條
、第二九九條第一項前段、貪污治罪條例第二條前段、第三條、
第四條第一項第一款、第八條第二項、第十條第一項、第二項、
第十七條、刑法第十一條前段、第二十八條、第二百十三條、第
二百十四條、第五十五條、第五十九條、第三十七條第二項、第
七十四條第一款、第四十二條第二項、第三項，罰金罰鍰提高標
準條例第二條，判決如主文。
本案經檢察官趙中岳到庭執行職務。
中　　華　　民　　國　　94　　年　　9　　月　　21　　日
                  刑事第三庭   審判長法　官  陳義仲
                                     法　官  宋明蒼
                                     法　官  楊子莊
以上正本證明與原本無異。
如不服本判決，應於收受本判決後十日內向本院提出上訴書狀。
其未敘述上訴理由者並得於提起上訴後十日內向本院補提理由書
狀（均須按他造當事人之人數附繕本）「切勿逕送上級法院」。
　　　　　　　　　　　　　　　　　　　書記官  王全龍
中　　華　　民　　國　　94　　年　　9 　　月　　23　　日
附錄：本判決論罪科 貪污治罪條例第4條
有下列行為之一者，處無期徒刑或 10 年以上有期徒刑，得併科
新台幣 1 億元以下罰金：
一  竊取或侵占公用或公有器材、財物者。
二  藉勢或藉端勒索、勒徵、強占或強募財物者。
三  建築或經辦公用工程或購辦公用器材、物品，浮報價額、數
    量、收取回扣或有其他舞弊情事者。
四  以公用運輸工具裝運違禁物品或漏稅物品者。
五  對於違背職務之行為，要求、期約或收受賄賂或其他不正利
    益者。
前項第1款至第4款之未遂犯罰之。
舊法
貪污治罪條例第四條第一項第一款：
有左列行為之一者，處無期徒刑或十年以上有期徒刑，得併科新
臺幣三百萬元以下罰金：
一、竊取或侵占公用或公有器材、財物者。
貪污治罪條例第十條第一項、第二項：
對於第二條人員，關於違背職務之行為，行求期約或交付賄賂或
其他不正利益者，處一年以上七年以下有期徒刑，得併科新臺幣
三十萬元以下罰金。不具第二條人員之身分而犯前項之罪者亦同
。
刑法第二百十三條：
公務員明知為不實之事項，而登載於職務上所掌之公文書，足以
生損害於公眾或他人者，處一年以上七年以下有期徒刑。
刑法第二百十四條
明知為不實之事項，而使公務員登載於職務上所掌之公文書，足
以生損害於公眾或他人者，處三年以下有期徒刑、拘役或五百元
以下罰金。
